臺灣彰化地方法院民事判決　95年度訴字第408號
原　　　告　乙○○
訴訟代理人　洪修三律師
被　　　告　甲○○
上列當事人間請求分割共有物事件，本院於民國九十六年一月十
八言詞辯論終結，茲判決如下：
    主  文
兩造共有坐落彰化縣鹿港鎮○○段七五二地號、地目建、面積二
三一．四二平方公尺土地，應分割為如附圖一（複丈日期為九十
五年十二月十九日）編號Ａ部分面積一一一．七八平方公尺歸被
告甲○○取得；編號Ｂ部分面積一一九．六四平方公尺歸原告乙
○○取得。
兩造共有坐落上開地號土地上之建物，即門牌號碼彰化縣鹿港鎮
○○路一０三號住商用，鋼筋混凝土造二層樓房，應分割為如附
圖二（複丈日期為九十五年十二月十九日）編號Ａ部分面積一０
０．七九平方公尺歸被告甲○○取得；編號Ｂ部分面積一００．
七九平方公尺歸原告乙○○取得。
訴訟費用由被告甲○○負擔千分之四八六，餘由原告負擔。
    事實及理由
一、原告主張：坐落彰化縣鹿港鎮○○段七五二地號、地目建、
    面積二三一．四二平方公尺土地，及其上建物即門牌號碼彰
    化縣鹿港鎮○○路一０三號住商用，鋼筋混凝土造二層樓房
    為造所共有，土地部分原告持分為千分之五一七，被告持分
    為千分之四八三，建物部分持分各為二分之一，此有土地及
　　建物登記簿謄本可稽。查本件系爭土地及地上建物，皆無因
　  物之使用目的不能分割或有不分割期限，故依民法第八百二
    十三條規定請求分割系爭土地及建物。又為公平及位置適當
    起見，本件分割建物及土地部分應如下：建物部分：為公
    平，兩造應有部分各二分之一，因此按九十五年十二月十九
    日鹿港地政事務所所繪製之複丈成果圖（附圖二），分割為
    Ａ部分面積一００．七九平方公尺二層樓房分歸被告取得，
    Ｂ部分面積一００．七九平方公尺二層樓房分歸原告取得。
    土地部分：為適當位置及後邊房屋兩扇門戶可自由開關起
    見，因此按九十五年十一月九日鹿港地政事務所繪製之複丈
    成果圖（附圖三），分割為Ａ部分面積一一一．七八平方公
    尺分歸被告取得，Ｂ部分面積一一九．六四平方公尺分歸原
    告取得。爰依民法第八百二十三條第一項、第八百二十四條
    第二項之規定請求分割系爭土地及建物。並聲明：(1)土地部
    分分割為如附圖三編號Ａ部分面積一一一．七八平方公尺歸
    被告甲○○取得；編號Ｂ部分面積一一九．六四平方公尺歸
    原告乙○○取得。(2)建物部分分割為如附圖二編號Ａ部分面
    積一００．七九平方公尺歸被告甲○○取得；編號Ｂ部分面
　　積一００．七九平方公尺歸原告乙○○取得。
二、被告則同意分割，分割方案就建物部分同意分割如九十五年
    十二月十九日鹿港地政事務所所繪製之複丈成果圖（附圖二
    ）所示之方案；就土地部分，應採用九十五年十二月十九日
    鹿港地政事務所所繪製之複丈成果圖（附圖一）之方案分割
    ，因附圖一之方案兩造分得之土地才能保持土地的完整性，
    減少畸零地，如以九十五年十一月九日鹿港地政事務所繪製
    之複丈成果圖（附圖三）之方案分割，則會有很多畸零地等
    語。
三、原告主張系爭坐落彰化縣鹿港鎮○○段七五二地號、地目建
    、面積二三一．四二平方公尺土地，及其上建物即門牌號碼
    彰化縣鹿港鎮○○路一０三號住商用，鋼筋混凝土造二層樓
    房為造所共有，土地部分原告持分為千分之五一七，被告持
    分為千分之四八三，建物部分各持分為二分之一，此有土地
    及建物登記簿謄本可稽。查本件系爭土地及地上建物，皆無
　　因物之使用目的不能分割或有不分割期限，惟多次商談，卻
　  無法獲致協議，業據其提出與所述相符之土地登記謄本及地
    籍圖、建物登記簿謄本等件為證，並為被告所不爭執，自堪
    信為真實，其請求依民法第八百二十三條第一項、第八百二
    十四條第二項之規定判決分割系爭土地，洵屬有據，應予准
    許。
四、分割方案：
（一）建物部分：查系爭建物雖屬一不規則形，然兩造均主張以
      附圖二之方案分割，由原告取得編號Ｂ之部分，面積一０
      ０．七九平方公尺，被告取得編號Ａ之部分，面積一００
      ．七九平方公尺，本院考量建物之形狀及兩造之意願，認
      以如附圖二之方案分割甚為洽當，原告此部分請求分割共
      有物為有理由，應予准許，爰將系爭建物分割如主文第二
      項所示。
（二）土地部分：查系爭土地前寬後尖，為一扇形，其上有建物
      ，兩造分管部分一樓以木板隔間，並各自有獨立出入門戶
      ，二樓亦各有樓梯間直通屋頂平台。又增建部分由原告使
      用中，業經本院履勘現場及囑託彰化縣鹿港地政事務所派
      員依地籍圖及使用現狀予以測量繪製，製有勘驗筆錄及土
      地複丈成果圖在卷可按。本院審酌系爭土地之地形，及兩
      造在系爭土地上之所有之建物，及被告同意分割等情，如
      依附圖三之方案，則兩造分得之土地均為不規則形狀，且
      被告分得之土地更產生畸零地，其分得建物之後門亦無法
      開啟，自由出入，且與其上建物分割後之位置不完全相符
      ，不惟不利於被告，且於分割後，尚有拆除部分建物之情
      形，足以造成兩造間新的爭執，影響被告之權益甚大，故
      不採原告所提如附圖三所示之方案分割。而附圖一之方案
      ，則兩造分得之土地較為完整，並無畸零地，且與其上建
      物分割後之位置相符，不致造成將來須拆除部分建物，雖
      原告分得建物之後門開啟稍有困難，然此係本件分割後所
      必然，故本院認以如附圖一方案所示之方割為宜，爰判決
      分割如主文第一項所示。
五、按因共有物分割、經界或其他性質上類似之事件涉訟，由敗
    訴當事人負擔訴訟費用顯失公平者，法院得酌量情形，命勝
    訴之當事人負擔其一部。共同訴訟人，按其人數，平均分擔
    訴訟費用，民事訴訟法第八十條之一、第八十五條第一項前
    段分別定有明文。本院認為本件訴訟費用應由兩造按其原應
    有部分之比例負擔，較符公平，爰判命如主文第三項所示。
六、據上論結，原告之訴為有理由，依民事訴訟法第七十八條、
    第八十條之一、第八十五條第一項前段，判決如主文。
中　　華　　民　　國　　96　　年　　 2　　月　　 1　　日
                  民事第二庭    法　官　陳秋錦
以上正本係照原本作成。
如對判決上訴，應於判決送達後20日內向本院提出上訴狀。
中　　華　　民　　國　　96　　年　 　2 　　月　　1　　日
                      　　　    書記官　蘇美苓
